臺灣板橋地方法院刑事判決　　　　　 九十一年度交訴字第一一三號
　　公　訴　人　臺灣板橋地方法院檢察署檢察官
　　被　　　告　乙○○　男　二.
右列被告因公共危險等案件，經檢察官提起公訴 (九十一年度偵字第九五八八號)暨
移送併辦（九十一年度偵字第一八○五○號），本院判決如左：
   主  文
乙○○因過失傷害人，處有期徒刑陸月。又對於無自救力之人，依法令應扶助而遺棄
之，處有期徒刑壹年肆月。應執行有期徒刑壹年捌月。
   事  實
一、乙○○於民國（下同）九十一年二月二十五日十八時許，駕駛車牌號碼九Ｇ－五
    二九五號自小貨車，沿臺北縣土城市○○○路由三峽往板橋方向行駛，行經土城
    市○○路○段三二一巷口，理應注意車輛行駛時，應遵守超車前應先按鳴喇叭示
    警，注意車前狀況及兩車併行之距離，而當時為晴天，視距良好，為乾燥、無缺
    陷、無障礙物之柏油路面，所駕車輛機件正常，並無不能注意之情形，竟疏未注
    意，於超越前方之機車時，疏未注意車前狀況、及兩車併行之距離，其右側車身
    不慎擦撞由甲○○騎乘車牌號碼ＡＢＩ－○九四號之重型機車，甲○○因而人車
    倒地，致受有頭部創傷，併顱內出血、顏面骨骨折之傷害，顯已陷於無自救能力
    之狀態，乙○○於駕駛上開小貨車肇事造成甲○○受傷後，依法令應負扶助之義
    務，竟未下車查看，竟逃逸而遺棄甲○○在現場，嗣經路人黃金樓發現並記下乙
    ○○之車號，並往前追逐一段距離後，告知乙○○前開車禍情事，乙○○仍駕車
    離去，報警循線查獲。
二、案經被害人甲○○訴由臺北縣警察局土城分局報請臺灣板橋地方法院檢察署檢察
    官偵查起訴暨移送併辦。
  理  由
一、訊據被告乙○○於本院審理時固坦承右揭過失傷害之犯行，惟矢口否認有何肇事
    逃逸、遺棄等犯行，辯稱：伊並不知發生車禍，因而未將告訴人送醫云云。惟查
    ：
（一）被告所駕駛之自小貨車右側車身有一狹長之凹痕，有卷附之車損照片在卷可按
      ，並據被告供述在卷（參見九十一年度偵字第九五八八號偵查卷第十三頁、第
      十四頁、本院九十一年十二月十九日審理筆錄），參以被害人甲○○機車經被
      告撞擊後，滑倒倒地，在地上產生長達約七公尺之刮地痕，有道路交通事故調
      查報告表所繪製之現場圖在卷可憑，因此，本件車禍所造成之撞擊力非常大，
      被告焉有可能不知發生車禍？被告所辯，顯難採信。
（二）證人黃金樓於警訊時及偵查時證述：當時被告駕車行經台北縣土城市○○路○
      段三二一巷時距離三十公尺處，即超越伊所駕駛之自小客車輛，之後即看見被
      告所駕駛之車輛擦撞告訴人之機車，導致告訴人遭拖行，伊即追逐被告之汽車
      ，至土城市○○路○段六十七巷口停紅燈時，告知被告撞到人之事實，被告卻
      告知係告訴人之機車來撞被告，隨後即駕車離開，伊即報警處理，被告駕駛之
      車輛為小型紫色旅行車，汽車上有外燴字樣等語，於偵查庭時當庭明確指認被
      告即當天駕駛肇事車輛之人（參見九十年度他字第一六○三號偵查卷第五三頁
      、九十一年度偵字第九五八八號偵查卷第四二頁），並有台北縣政府警察局土
      分局受理交通事故肇事逃逸報告表一紙在卷可按，因此，被告在車禍發生當時
      即經由證人黃金樓告知發生車禍，被告告知證人黃金樓係告訴人騎乘機車撞擊
      被告之車輛等語，從而，被告於偵查時辯稱過三天才知道撞到人，於本院審理
      時辯稱不知發生車禍云云，均係卸責之詞。且證人黃金樓與被告夙無怨隙，實
      無故意設詞誣陷之理？
（三）汽車行駛時，應遵守超車前應先按鳴喇叭示警，保持行車安全間隔，並隨時保
      持必要之安全措施，道路交通安全規則第一百零一條第三款、第五款定有明文
      。參以被告所駕駛車輛之車損情形為右側側身有一狹長凹痕等情，應係被告所
      駕駛之車輛右方與告訴人之機車左方發生擦撞，被告之車輛係超越告訴人之機
      車，因此，被告於超越前車時並未注意車前狀況及兩車併行之距離，鳴喇叭示
      警，即超越告訴人所騎乘之機車，擦撞告訴人之機車，導致告訴人受傷等事實
      ，應可認定。至於被告於車禍發生後告知證人黃金樓係告訴人機車撞被告之車
      輛云云，顯係委卸之詞。被告駕車自應注意上述道路交通安全之規定，依當時
      路況又無不能注意之情形，竟疏未注意之，以致其所駕駛之自小貨車擦撞被害
      人所騎乘之重型摩托車，其有過失甚明，臺北縣區車輛行車事故鑑定委員會亦
      同此見解，有該會九十一年八月九日北鑑字第九一○八三號函在卷可按。被告
      之過失行為與告訴人所受傷害間具有相當因果關係。
（四）告訴人所受之傷害為頭部創傷併顱內出血，顏面骨骨折、左臉擦傷，鼻出血，
      並曾一度病危，有亞東醫院出具之病危通知書、長庚紀念醫院出具之診斷證明
      書在卷可按，足認，告訴人於車禍發生後，已陷於無自救力之狀態，被告竟未
      加以施救，嗣經證人黃金樓告知車禍一節，被告未返回現場查看，反而逕自駕
      車離去，被告所為，均該當於肇事逃逸罪、遺棄罪之構成要件。
（五）被告空言否認，所辯顯係卸責之詞，不足採信，事證明確，被告犯行堪予認定
      。
二、核被告乙○○所為，係犯刑法第二百八十四條第一項、第一百八十五條之四、及
    第二百九十四條第一項之罪。被告肇事逃逸之行為同時構成遺棄罪，係一行為同
    時觸犯第一百八十五條之四肇事逃逸、第二百九十四條第一項遺棄兩罪名，為想
    像競合犯，應依刑法第五十五條之規定，從一重第二百九十四條第一項遺棄罪處
    斷。被告觸犯第二百八十四條第一項傷害罪與同法第二百九十四條第一項遺棄罪
    ，罪名及犯罪構成要件不同互異，犯意各別，應予分論併罰。又被告因過失之駕
    駛行為，致告訴人受有頭部創傷併顱內出血，顏面骨骨折、左臉擦傷、鼻出血等
    傷害，並曾一度病危，告訴人顯已陷於無自救力之情形，被告竟隨即駕車離去，
    雖經路人告知肇事情事，竟未返回現場查看，駕車離去，復未與告訴人達成和解
    賠償，於本院審理後，傳拘無著，拒不到案，嗣經本院通緝，到案後復仍否認犯
    行，毫無悔意，及審酌被害人前開所受傷害非輕等一切情狀，予以從重量處如主
    文所示之刑。
據上論據，應依刑事訴訟法第二百九十九條第一項前段，刑法第一百八十五條之四、
第二百八十四條第一項、第二百九十四條第一項、第五十五條、第五十一條第五款，
罰金罰鍰提高標準條例第一條前段，判決如主文。
本案經檢察官黃重鋼到庭執行職務
中      華      民      國    九十一    年     十二     月     三十     日
                                      臺灣板橋地方法院刑事第六庭
                                          法  官  徐玉玲
右正本證明與原本無異
如不服本判決應於送達後十日內向本院提出上訴狀
                                          書記官  陳映孜
中      華      民      國    九十一    年     十二     月     三十     日
中華民國刑法第二百九十四條
對於無自救力之人，依法令或契約應扶助、養育或保護而遺棄之，或不為
其生存所必要之扶助、養育或保護者，處六月以上、五年以下有期徒刑。
因而致人於死者，處無期徒刑或七年以上有期徒刑；致重傷者，處三年以
上十年以下有期徒刑。
中華民國刑法第一百八十五條之四
駕駛動力交通工具肇事，致人死傷而逃逸者，處六月以上五年以下有期徒
刑。
中華民國刑法第二百八十四條
 (過失傷害罪)
因過失傷害人者，處六月以下有期徒刑、拘役或五百元以下罰金，致重傷
者，處一年以下有期徒刑、拘役或五百元以下罰金。
從事業務之人，因業務上之過失傷害人者，處一年以下有期徒刑、拘役或
一千元以下罰金，致重傷者，處三年以下有期徒刑、拘役或二千元以下罰
金。
